【裁判字號】    97,消債更,1373
【裁判日期】    980525
【裁判案由】    更生事件
【裁判全文】
臺灣臺南地方法院民事裁定          97年度消債更字第1373號
聲  請  人  甲○○
即  債務人
上列當事人聲請消費者債務清理事件更生，本院裁定如下：
    主  文
聲請駁回。
聲請程序費用新臺幣壹仟元由聲請人負擔。
    理  由
一、按債務人不能清償債務或有不能清償之虞者，得依本條例所
    定更生或清算程序，清理其債務，消費者債務清理條例第3
    條定有明文。又聲請更生或清算不合程式或不備其他要件者
    ，法院應以裁定駁回之，但其情形可以補正者，法院應定期
    間先命補正，復為同條例第8條所明定。
二、本件聲請意旨略以：聲請人於消費者債務清理條例施行後，
    曾於民國（下同）97年5月以書面向最大債權銀行國泰世華
    商業銀行股份有限公司（下稱國泰世華銀行，其餘金融機構
    簡稱同）請求共同協商債務清償方案，當時聲請人無擔保或
    無優先債務總額為新臺幣（下同）2,803,009元，國泰世華
    銀行提供之還款方案為「分180期，0%利率，每期給付10,87
    3元，清償總金額為1,956,976元」，惟聲請人之部分債權人
    （資產管理公司）不願將債權納入前置協商範圍，聲請人無
    法同時履行兩邊之協商還款金額，致協商不成立。為此，爰
    依消費者債務清理條例提出更生之聲請等語。
三、聲請人財產收支狀況：
┌──────┬─────┬───────────────────────┐
│            │項  目    │金 額/價 值                                   │
├──────┼─────┼───────────────────────┤
│(一)、每月收入│薪    資  │聲請人每月平均薪資：29,773元                  │
│            │          │                                              │
├──────┼─────┼───────────────────────┤
│(二)、每月支出│1.生活費  │本院審酌我國97年度最低生活費標準為每人9,829元 │
│            │          │                                              │
│            │          │                                              │
├──────┼─────┼───────────────────────┤
│            │2.資產管理│(1)第一金融資產管理顧問有限公司：3,000元       │
│            │公司個別協│(2)萬榮行銷管理顧問有限公司：2,000元           │
│            │商金額    │(3)聯合財信資產有限公司：3,000元               │
│            │          │                                              │
├──────┼─────┼───────────────────────┤
│(三)、現有財產│1.汽  車  │ 一輛（出廠年份：1987年、車牌號碼：TX-1152    │
│            │          │                                              │
│            │          │ 廠牌名稱：PEUGEOT ）                         │
│            ├─────┼───────────────────────┤
│            │2.投  資  │ 11筆共277,030元                              │
│            │          │                                              │
│            │          │                                              │
├──────┼─────┴───────────────────────┤
│(三)、每月盈餘│11,944元                                                  │
├──────┼─────────────────────────────┤
│(四)、協商金額│180期、0%利率、月付金為10,873元                           │
│            │                                                          │
└──────┴─────────────────────────────┘
四、經查：
(一)、本件聲請人前於消費者債務清理條例施行後，曾以書面向最
    大債權金融機構國泰世華銀行請求共同協商，於前置協商程
    序中，債權人國泰世華銀行所提出之還款方案為「分180 期
    ，利率0%，月付金10,873元」，然聲請人表示月付金僅能繳
    3, 000元，因此國泰世華銀行以「協商意願低落」為由，於
    97年8月6日出具前置協商不成立通知書與聲請人，此有聲請
    人提供之國泰世華銀行之前置協商不成立通知書、債權人國
    泰世華商業銀行於97年12月8日所提出民事陳報狀在卷可稽
    。
(二)、聲請人主張每月須支出必要費用20,174元（含房租4, 500
    元、交通費1,408元、伙食費5,000元、水電瓦斯費2,970元
    、醫療500元、子女教育費2,600元、雜支2,000元、電話費
    696元、第四台500元）及配偶、子女、母親之扶養費用各
    6,000元、6,000元、3,000元，共計35,174元云云，惟查：
１、聲請人薪資及必要費用部分：
    聲請人主張現任職於臺南市公有停車場管理處，擔任停車費
    開單員，每月基本薪資為僅24,449元，然依臺南市公有停車
    場管理中心函覆本院聲請人薪資，其97年1月至12月薪資所
    得合計357,272元（含月薪俸、年終獎金、油料補助、全勤
    獎金），每月收入平均為29,773元，此有本院依職權查詢97
    年11月19日臺南市公有停車場管理中心函附聲請人薪資明細
    表附卷可參，是認聲請人每月平均所得應為29,773元。另參
    酌內政部所公告98年度臺灣省低收入戶最低生活費用每人每
    月為9, 829元【該統計係按照政府最近一年平均每人消費支
    出（包括食品費、衣著鞋襪費、房租水電費、家居管理費、
    醫療保健費、交通通訊費、娛樂教育費及雜項支出）百分之
    六十訂定】，是認聲請人每月必要生活費用（包含食、衣、
    住、行、強制性保險等），依上開標準以每月9,829元計算
    ，始屬合理。
２、扶養費支出部份：
(1)、聲請人之配偶黃喜因年齡雖達70歲，然每月均領有3,000 元
    之老人津貼，且聲請人配偶黃喜之97年度尚有薪資（股利）
    所得49,791元，除此之外尚有數十筆投資及土地，資產總額
    高達774,530元，此有聲請人97年12月18日陳報狀及聲請人
    配偶97年度稅務電子閘門附卷可稽，雖聲請人主張該數十筆
    投資均為配偶黃喜之大姐、二姐借名投資，非屬伊及配偶之
    財產，惟此部分聲請人並未提出相關證據以資佐證，為本院
    所不採。是以，聲請人之配偶黃喜應有維持自己生活之能力
    ，無須聲請人加以扶養，即聲請人主張每月須支出配偶之扶
    養費6,000元，應不足採。
(2)、聲請人之母親陳來于每月亦領有老人津貼3,000元，另加上
    96年度薪資所得139,150元（平均每月11,596元），亦有聲
    請人97年12月18日陳報狀及稅務電子閘門財產所得調件明細
    表等件在卷足憑，可推知聲請人母親應有相當資力可供維持
    基本生活，應無受扶養之必要，是以，聲請人主張每月須支
    出母親之扶養費3,000元，即不可採。
(3)、聲請人之子女黃惠忠業已成年，聲請人自無對其負有法定扶
    養義務，且據聲請人所述黃惠忠既已大學畢業，自應有工作
    謀生能力，無受聲請人扶養之必要，是以，聲請人主張每月
    須支出子女之扶養費3,000元，亦不可採。
(四)、聲請人與資產管理公司個別協商部份：
    聲請人主張伊係因部分債權人（資產管理公司）不願將債權
    納入前置協商範圍，致聲請人無法負擔個別協商還款金額，
    始無法與成立協商等語，惟經本院以電詢第一金融資產顧問
    有限公司及萬榮行銷顧問有限公司，聲請人分別與其以每月
    3,000元及2,000元達成協商，此有電話紀錄表附卷可參；並
    依聲請人97年12月18日陳報狀（第二十一點）所載，聯合財
    信資產有限公司協商金額亦為3,000元左右，可知聲請人與
    上開三家資產管理公司之每月協商額共計8,000元，堪予認
    定。
(五)、綜上所述，聲請人每月收入扣除必要生活費用及資產管理公
    司個別協商金額後剩餘11,944元【計算式：29,773－9,829
    －8,000＝11,944】，尚能支付債權人國泰世華銀行所提出
    之還款方案為「償還期數180期，利率0%，月付金10,873元
    」之債務清償方案。
五、再者，按現代社會經濟之本質係以貨幣為媒介的「信用經濟
    」型態，藉由信用制度的運行和擴展，交易者透過債權債務
    的建立來實現商品交換或金融交易，使市場經濟活絡並不斷
    拓展其深度和廣度。故而欲評估債務人是否符合「不能清償
    債務」之要件，應斟酌債務人之債務總額、債務人之年齡、
    工作能力，並衡諸債務人未來可正常獲得之勞務報酬、財產
    等綜合加以考量，亦即須加計債務人之未來償債能力，以評
    估債務人就其所積欠之總債務是否根本已清償不能或有不能
    清償之虞。本件如以前述最大債權人金融機構匯豐銀行於前
    置協商程序中所提供之清償方案，依聲請人目前任職於臺南
    市公有停車場，每月薪資收29,773元，有穩定之工作等情觀
    之，足見聲請人並非不能清償債務，亦可認定。
六、綜上所述，債務人既非不能清償債務或有不能清償之虞，其
    更生之聲請即不符消費者債務清理條例第3條所定要件，且
    上開欠缺又屬無從補正，依上開說明，自應駁回其更生之聲
    請，爰裁定如主文。
中    華    民    國    98    年     5    月    25    日
              民事第一庭    法      官  曾鴻銘
上為正本係照原本作成。
如不服本裁定，應於裁定送達後10日內，以書狀向本院提出抗告
，並繳納抗告費新臺幣1千元。
中    華    民    國    98    年     5    月    25    日
                            書  記  官  盧昱蓁


司法院資訊處製作；財團法人民間司法改革基金會備份。
